【裁判字號】    99,交聲,279
【裁判日期】    990531
【裁判案由】    違反道路交通管理處罰條例聲明異議
【裁判全文】
臺灣臺北地方法院交通事件裁定         99年度交聲字第279號
原處分機關  交通部公路總局臺北區監理所板橋監理站
異  議  人
即受處分人  丁○○
上列異議人即受處分人因違反道路交通管理處罰條例案件，對於
交通部公路總局臺北區監理所板橋監理站中華民國99年2月2日板
監裁字第裁41-C00000000號裁決（原舉發案號：北縣警交字第C0
0000000號）處分聲明異議，本院裁定如下：
    主  文
原處分撤銷。
丁○○不罰。
    理  由
一、按法院受理交通事件，準用刑事訴訟法之規定，道路交通管
    理處罰條例第89條前段定有明文。復按犯罪事實應依證據認
    定之，無證據不得認定犯罪事實，刑事訴訟法第154條第2項
    亦已明訂。又認定不利於被告之事實，須依積極證據，苟積
    極證據不足為不利於被告事實之認定時，即應為有利於被告
    之認定，更不必有何有利之證據；且刑事訴訟法上所謂認定
    犯罪事實之積極證據，係指適合於被告犯罪事實認定之積極
    證據而言，雖不以直接證據為限，間接證據亦包括在內，然
    而無論直接或間接證據，其為訴訟上之證明，須於通常一般
    之人均不致有所懷疑，而得確信其為真實之程度者，始得據
    為有罪之認定，倘其證明尚未達到此一程度，而有合理之懷
    疑存在時，自不能以推測或擬制之方法，以為有罪裁判之基
    礎，最高法院30年度上字第816號、29年度上字第3105號、
    40年度臺上字第86號、76年度臺上字第4986號判例可資參照
    。是法院於審理行為人違反道路交通管理處罰條例案件，當
    踐行完畢調查證據之程序後，為事實之認定時，如就原處分
    機關所認定之行為人違規之事實仍有合理之訴訟上懷疑，而
    無法確信行為人確有該當於道路交通管理處罰條例各該處罰
    條文之構成要件事實時，即應對受處分人為有利之認定。
二、原處分意旨略以：本件異議人即受處分人丁○○騎乘車牌號
    碼UY3-179號輕型機車（下稱系爭車輛），於98年1月17 日2
    時52分許，行經有燈光號誌管制之臺北縣中和市○○路、仁
    愛街交岔路口，闖紅燈逕行左轉行駛，經臺北縣政府警察局
    中和一分局南勢角派出所員警當場攔停，依道路交通管理處
    罰條例第53條第1項規定，當場掣單舉發。嗣異議人逾通知
    單上所載應到案日期98年2月5日達60日以上未向原處分機關
    交通部公路總局臺北區監理所板橋監理站提出申訴或到案聽
    候裁決，原處分機關乃於99年2月2日依道路交通管理處罰條
    例第53條第1項、第63條第1項及違反道路交通管理事件統一
    裁罰基準表之規定，以異議人有「駕車行經有燈光號誌管制
    之交岔路口闖紅燈」之行為，裁處罰鍰4,500元，並記違規
    點數3點，異議人於同月5日收受裁定後，旋於同月10日提出
    本件聲明異議等語。
三、聲明異議意旨略以：伊雖持有輕型機車之駕駛執照，實際上
    卻因為不會騎乘機車，平日出門皆是搭乘大眾交通工具，或
    是乘坐他人駕駛之交通工具，且系爭車輛並非伊所有或曾騎
    乘過之機車，伊亦從未在深夜2點多接近3點時逗留在外，因
    此伊年籍資料恐係遭人冒用，造成原舉發單位認定錯誤，為
    此請求將原處分撤銷等語。
四、經查：舉發本件違規之證人即臺北縣政府警察局中和分局南
    勢角派出所警員乙○○於本院99年3月31日庭訊時證稱：「
    開這張罰單我有印象，但是不是異議人本人我不很確定，因
    為這張罰單是在98年元月開的。」等語，顯見證人乙○○已
    無法明確指認當時違規之人即係異議人。又查系爭車輛登記
    名義人係甲○○，其自97年8月9日入監服刑後，即將車輛交
    由其女友丙○○使用，而丙○○則自97年12月即未再騎乘使
    用系爭車輛，亦未交給他人使用，渠等2人均表示不認識異
    議人等情，業據證人甲○○、丙○○到庭具結證述屬實，並
    有臺灣臺東監獄武陵分監受刑人身分簿在卷可稽，復參酌前
    開舉發通知單上「丁○○」之簽名，無論其字體形態、運筆
    之方式、結構等，均核與異議人於卷附聲明異議狀、寄發本
    件聲明異議狀之信封及本院當庭命異議人直式、橫式各10次
    之簽名字跡明顯不同，難認係同一人所為，則本件違規而接
    受舉發之人，是否確為異議人本人，容有疑義，是依前揭訴
    訟上之待證事實「倘有懷疑，則從被告之利益做解釋」之證
    據法則，本件既未能舉證異議人有前述違規事實，自應作對
    異議人有利之認定，是異議人辯稱其非上揭違規行為人，而
    係遭人冒用年籍資料乙節，應可採信。
五、綜上所述，異議人既有遭人冒名偽造簽名之虞，此外復查無
    其他積極證據足以證明異議人有駕駛系爭車輛之違規事實，
    自應作對異議人有利之認定，原處分機關不察，遽對異議人
    為前開裁決，即難認為允當，應認異議人之異議為有理由，
    自應由本院將原處分撤銷，改諭知異議人不罰，以資適法。
六、據上論斷，依道路交通案件處理辦法第20條前段，裁定如主
    文。
中    華    民    國    99    年    5     月    31    日
                臺灣臺北地方法院交通法庭
                              法  官  楊雅清
上正本證明與原本無異。
如不服本裁定，應於裁定送達後5日內向本院提出抗告狀。
                              書記官  吳俊龍
中    華    民    國    99    年    5     月    31    日

司法院資訊處製作；財團法人民間司法改革基金會備份。
